高雄高等行政法院裁定　　　　　　　　　　　　　　 九十二年度訴字第一三九四號
原　　　告　甲○○
訴訟代理人　丙○○
被　　　告　高雄縣政府
代　表　人　乙○○　○○
訴訟代理人　丁○○
右當事人間因水土保持法事件，原告提起行政訴訟。本院裁定如左：
    主  文
原告之訴駁回。
訴訟費用由原告負擔。
    理  由
一、按「人民因中央或地方機關之違法行政處分，認為損害其權利或法律上之利益，
    經依訴願法提起訴願而不服其決定，或提起訴願逾三個月不為決定，或延長訴願
    決定期間逾二個月不為決定者，得向高等行政法院提起撤銷訴訟。」行政訴訟法
    第四條第一項規定甚明。是提起撤銷訴訟，須以經過訴願為其前提，其未經訴願
    程序，遽行提起行政訴訟，自非法之所許。
二、本件原告起訴意旨略謂：坐落高雄縣鳥松鄉○○○段三０之三地號土地為原告所
    有，經被告八十八年十月四日八八府農保字第八八００一七二二七九號函，以原
    告未依水土保持法規定，先擬具水土保持計畫，送請主管機關核定，而擅自開挖
    整地，依水土保持法第三十三條第一項第二款規定裁處罰鍰新台幣（下同）六萬
    元；並命立即停工及自處罰之日起兩年內，暫停該地之開發申請。然關於原告違
    反水土保持法刑事案件，業經台灣高雄地方法院九十年度訴字第一０二三號判決
    無罪確定在案，且行政院農業委員會九十二年十二月十日農訴字第０九二０一五
    三二二二號訴願決定，就原告另案違反水土保持法案件（即被告八十八年十月十
    九日八八府農保字第八八００一八一一四五處分書）亦認違規行為並非原告所為
    ，而撤銷原處分，是被告猶對原告裁處罰鍰，實屬不公平。且原告僅為土地登記
    所有權人，未住居於高雄縣鳥松鄉及仁武鄉內，是系爭山坡地於八十八年間發生
    何事，原告不得而知，自不能對原告裁罰，為此請求撤銷被告八十八年十月四日
    八八府農保字第八八００一七二二七九號函之原處分云云，資為爭執。
三、經查，本件被告因認原告未依水土保持法及水土保持技術規範規定擬具水土保持
    計畫送由被告核定，即擅自在高雄縣鳥松鄉○○○段三十之三地號及仁武鄉○○
    段九十六之一地號等山坡地內開挖整地、修建道路，經高雄縣鳥松鄉公所及仁武
    鄉公所查報，復經被告派員會同相關單位查證屬實，乃分別以被告八十八年十月
    四日八八府農保字第八八００一七二二七九號及八十八年十月十九日八八府農保
    字第八八００一八一一四五號處分書，裁處原告罰鍰各六萬元並命立即停工及自
    處罰之日起兩年內，暫停該地之開發申請。嗣因原告並未依限繳清罰鍰，被告復
    分別以九十二年八月十五日府農保字第０九二０一四四一四七號函及九十二年八
    月十三日府農保字第０九二０一四四一四六號函催繳。原告前因不服前揭被告八
    十八年十月十九日府農保字第八八００一八一一四五號處分書（原告訴願書誤載
    為「府農保字第八八００一八二四五號」）及九十二年八月十三日府農保字第０
    九二０一四四一四六號催繳函，提起訴願，案經行政院農業委員會作成九十二年
    十二月十日農訴字第０九二０一五三二二二號訴願決定，除將被告八十八年十月
    十九日八八府農保字第八八００一八一一四五號處分書（訴願決定書亦誤載為「
    府農保字第八八００一八二四五號」）所為之處分予以撤銷外，另就原告訴願書
    未請求之被告九十二年八月十五日府農保字第０九二０一四四一四七號函部分，
    亦以該號函非訴願法上之行政處分，而為不受理之決定。上揭事實，有被告前揭
    八十八年十月四日八八府農保字第八八００一七二二七九號及八十八年十月十九
    日八八府農保字第八八００一八一一四五號處分書、九十二年八月十五日府農保
    字第０九二０一四四一四七號函及九十二年八月十三日府農保字第０九二０一四
    四一四六號函、原告訴願書及行政院農業委員會九十二年十二月十日農訴字第０
    九二０一五三二二二號訴願決定書附卷可參，洵堪認定。然查，本件原告提起撤
    銷訴訟之標的，為被告八十八年十月四日八八府農保字第八八００一七二二七九
    號函處分，至被告八十八年十月十九日八八府農保字第八八００一八一一四五號
    處分書、九十二年八月十五日府農保字第０九二０一四四一四七號及九十二年八
    月十三日府農保字第０九二０一四四一四六號催繳函，原告均不爭執，業經本院
    九十三年三月十六日行準備程序調查屬實，並有該日準備程序筆錄附卷可稽。又
    原告就該八十八年十月四日八八府農保字第八八００一七二二七九號處分書，並
    未提起訴願，亦經原告訴訟代理人陳明在卷。準此，本件原告就其提起撤銷訴訟
    之行政處分，顯未踐行訴願先行程序，揆諸首開說明，原告逕行提起撤銷訴訟，
    程序上自有未合，且無從命補正，其起訴難謂合法，應予駁回。
四、據上論結，本件原告之訴為不合法，依行政訴訟法第一百零七條第一項第十款、
    第一百零四條，民事訴訟法第九十五條、第七十八條，裁定如主文。
中　　　華　　　民　　　國    九十三　　年　  　三　　　月　　二十九　　日
                              高雄高等行政法院第二庭
                                          審判長法官  呂佳徵
                                          法      官  林勇奮
                                          法      官  蘇秋津
右為正本係照原本作成。
如不服本裁定，應於裁定送達後十日內以書狀敘明理由，經本院向最高行政法院提出
抗告（須按對造人數附具繕本）；並應預繳送達用掛號郵票六份（每份三十四元）。
中　　　華　　　民　　　國    九十三　　年　  　三　　　月　　二十九　　日
                                          法院書記官  陳嬿如
